【裁判字號】    99,交訴,34
【裁判日期】    990430
【裁判案由】    公共危險等
【裁判全文】
臺灣高雄地方法院刑事判決              99年度交訴字第34號
公  訴  人  臺灣高雄地方法院檢察署檢察官
被      告  丙○○
上列被告因公共危險等案件，經檢察官提起公訴（98年度調偵字
第1410號），因被告就被訴事實為有罪之陳述，本院合議庭評議
後，裁定由受命法官獨任進行簡式審判程序，判決如下：
    主  文
丙○○犯肇事致人傷害逃逸罪，處有期徒刑捌月。緩刑貳年。
    事  實
一、丙○○於民國98年7 月2 日上午某時，駕駛車牌號碼7M-685
    9 號自用小客車（車型為銀色轎車），沿高雄市鼓山區○○
    ○路北往南方向行駛，於同日10時30分許，行經前開路段24
    1 巷口，適有甲○○騎乘車牌號碼CB8-816 號重型機車沿同
    路段同方向行駛於慢車道，丙○○本應注意車前狀況及兩車
    併行之間隔，並隨時採取必要之安全措施，而依當時狀況天
    候晴朗、日間自然光線、市區○○路面乾燥無缺陷無障礙物
    、視距良好等情，並無不能注意之情形，竟疏未注意及此，
    致其所駕駛車輛右前車頭自後撞及甲○○所騎乘之重型機車
    ，使甲○○人車倒地，並受有頭部創傷併腦震盪症候群、臉
    部多處裂傷、左手撕裂傷及多處挫傷合併擦傷等傷害（過失
    傷害部分因甲○○撤回告訴，另經檢察官為不起訴處分），
    詎丙○○明知其駕駛上開自用小客車肇事，且致甲○○受傷
    後，未採取任何協助送醫等救護甲○○之措施，亦未報警前
    來處理或在現場等候警方處理釐清肇事責任，竟另基於肇事
    逃逸之犯意，逕自駕駛前開自用小客車離開現場，嗣因在場
    後方同車道騎士協助記下車牌後交予經不詳姓名之人報到場
    警員處理，並通知丙○○於同日15時10分許前往高雄市政府
    警察局鼓山分局內惟派出所製作筆錄，進而查悉上情。
二、案經高雄市政府警察局鼓山分局報請臺灣高雄地方法院檢察
    署檢察官偵查起訴。
    理  由
一、本件被告丙○○（下稱被告）所犯係死刑、無期徒刑、最輕
    本刑為3 年以上有期徒刑以外之罪，於本院審判程序中已就
    前揭被訴事實為有罪之陳述，經依法告知簡式審判程序之旨
    ，並聽取檢察官及被告之意見後，本院認無不得或不宜改依
    簡式審判程序進行之情形，經合議庭評議後，裁定本件由受
    命法官獨任行簡式審判程序，又本件卷內之物證、書證等證
    據，依同法第273 條之2 規定，不受第159 條第1 項關於傳
    聞法則規定之限制，依法均有證據能力。
二、訊據被告就上揭犯行於本院審理時坦承不諱，核與證人即被
    害人甲○○於警詢時證述其於前揭時地騎乘機車遭一輛銀色
    自小客車自後方左側碰撞、致人車倒地受傷不省人事受有上
    開傷勢之內容相符（警卷第5 至7 、34頁），復有高雄市政
    府警察局鼓山分局道路交通事故現場圖、道路交通事故調查
    報告表(一)、(二)、現場蒐證照片、高雄市立聯合醫院98年7 月
    2 日診斷證明書、高雄市政府警察局鼓山分局99年3 月30日
    高市警鼓分偵字第0990007183號函等相關事證附卷可稽（警
    卷第27、29至31、35至51頁、本院卷第13頁），是被告之自
    白與事實相符，堪為認定事實之依據，是其於上開肇事致人
    受傷後，未予救助即駕車離去現場之事實，洵堪認定。按刑
    法第185 條之4 駕駛動力交通工具肇事致人死傷而逃逸罪，
    行為人之駕車肇事致人死傷雖非出於故意，然僅須知悉肇事
    致人死傷之事實猶予逃逸，即足當之。查被告駕駛前開車輛
    肇事後，既已明知發生交通事故且被害人亦當場人車倒地等
    情，且依甲○○所受傷勢及現場照片血跡觀之，其人車倒地
    碰撞地面動作頗大，方有幾近全身致傷及地面沾染面積不小
    之血跡，是被告對於甲○○勢將因此受有相當程度傷害乙節
    ，主觀上應有所預見。準此，被告主觀上既明知被害人因前
    揭交通事故而受傷之事實，竟未能停留案發現場或當場提供
    必要之救護與協助，猶仍駕車逕自離去，揆諸前揭說明，被
    告所為業已該當刑法第185 之4 肇事逃逸罪之構成要件甚明
    。從而，本件事證明確，被告犯行堪以認定，應依法論科。
三、核被告所為，係犯刑法第185 條之4 之肇事致人傷害逃逸罪
    。爰審酌被告駕駛汽車，本應謹慎注意遵守交通規則，以維
    其他參與道路交通者之安全，竟疏未注意而肇事致被害人受
    傷，而於肇事後逃逸，所為犯罪手段及惡性均非輕微，惟念
    其犯罪後，終能坦認犯行，並與被害人甲○○達成和解賠償
    新臺幣8 萬元，犯後態度良好，且被害人表示撤回傷害告訴
    、不再追究之意，有高雄縣路竹鄉調解委員會調解書、被害
    人甲○○表明已達成和解書面及臺灣高雄地方法院檢察署電
    話紀錄單在卷足佐（調偵1410卷第6 、7 頁），又因本罪為
    故意犯，且案發當時被害人甲○○傷勢不輕，惟被告棄之不
    顧、顯有肇致甲○○生命、身體重大危害之虞以及其犯行對
    於社會安全潛在之危害匪淺，實不宜量刑過輕，是以檢察官
    具體求處被告最輕之刑度稍嫌過輕（本院卷第34頁）等一切
    情狀，爰量處被告有期徒刑8 月之刑，以示警懲。又被告前
    未曾因故意犯罪受有期徒刑以上刑之宣告，有臺灣高等法院
    被告前案紀錄表可稽（本院卷第4 頁），其因一時失慮而觸
    犯本罪，犯後坦承犯行，並已與被害人達成和解，已如前述
    ，堪認被告已有悛悔之意，檢察官亦請求給予緩刑之宣告（
    本院卷第34頁），諒以經此起訴、審判程序，理當知所警惕
    更加注意交通安全，並應能藉此教訓養成正確道路使用習慣
    ，信無再犯之虞，本院認前開所宣告之刑以暫不執行為適當
    ，併依刑法第74條第1 項第1 款規定諭知緩刑2 年，以啟自
    新。復斟酌被告所犯情節、業取得被害人原諒並給付賠償金
    等情，認並無就前開對被告所宣告之緩刑附加條件之必要，
    附此敘明。
據上論斷，應依刑事訴訟法第299 條第1 項前段、第273 條之1
第1 項，刑法第185 條之4 、第74條第1 項第1 款，判決如主文
。
本案經檢察官乙○○到庭執行職務。
中    華    民    國    99    年    4     月    30    日
                        交通法庭  法  官  林建鼎
以上正本證明與原本無異。
如不服本判決應於收受送達後10日內向本院提出上訴書狀，並應
敘述具體理由；如未敘述上訴理由者，應於上訴期間屆滿後20日
內向本院補提理由書（均須按他造當事人之人數附繕本）「切勿
逕送上級法院」。
中    華    民    國    99    年    5     月    4     日
                                  書記官  林怡君
附錄所犯法條：
中華民國刑法第185條之4
（肇事遺棄罪）
駕駛動力交通工具肇事，致人死傷而逃逸者，處6 月以上5 年以
下有期徒刑。

司法院資訊處製作；財團法人民間司法改革基金會備份。
